臺灣高雄地方法院刑事判決　　　　　　　　　　　　九十一年度易字第一二六九號
　　公　訴　人　臺灣高雄地方法院檢察署檢察官
　　被　　　告　甲○○
　　被　　　告　乙○○
右列被告因家庭暴力防治法等案件，經檢察官提起公訴（九十一年度偵字第三八四七
號、第五六三七號），本院判決如左：
    主  文
甲○○連續違反法院依家庭暴力防治法第十三條第二項第一款所為之禁止實施家庭暴
力行為裁定，處拘役貳拾日，如易科罰金，以參佰元折算壹日。
乙○○被訴傷害部分，公訴不受理。
    事  實
一、甲○○係乙○○之夫，二人間具有家庭暴力防治法第三條第一款所定之家庭成員
    關係。緣甲○○與乙○○常因細故生有爭執，乙○○因此多次遭受甲○○實施身
  體上不法侵害之傷害行為，乃於民國九十年八月二十八日具狀向本院聲請核發民
    事通常保護令，經本院於九十年九月六日依家庭暴力防治法第十三條第二項第一
    款、第二款規定，以九十年度家護字第九四五號核發民事通常保護令，裁定令甲
    ○○不得對乙○○實施身體或精神上不法侵害之行為，及不得直接或間接對於傅
    霙為騷擾行為，該通常保護令之有效期間為一年。詎甲○○於收受前開保護令並
    知悉其內容後，竟基於違反保護令及妨害自由之犯意，於保護令有效期間內之九
    十一年一月二十七日二十時許，在高雄市○○區○○路一一九號十三樓之一住處
    ，因故又與乙○○發生口角，乙○○外出後欲返回住處拿取皮包及小孩衣物、生
    活用品，甲○○竟以沙發擋在門後，不讓乙○○進入，同時亦持家中所有之菜刀
    及曬衣架鐵棒躲在門後，趁乙○○將門推開欲進入之際予以毆打及砍傷，以此強
    暴方式不讓乙○○進入家中，妨害其行使權利，而實施家庭暴力行為，使乙○○
    受有右前臂片狀瘀青四Ⅹ二公分、右大腿內側五Ⅹ二．五公分、左手拇指基部一
    Ⅹ一公分紅腫、左手食指近端指節瘀青○．五Ⅹ○．五公分、左手中指近端指節
    及右手中指指尖各有○．五公分切割傷之傷害（傷害部分已據乙○○撤回告訴，
    理由後述），而為違反法院所為禁止對乙○○實施身體上不法侵害之民事通常保
    護令裁定。同年二月二十四日十一時許，二人在前開住處復為借用照相機一事發
    生口角，甲○○復承續前開違反保護令之概括犯意，將乙○○手臂後彎拉倒在床
    ，並出手毆打乙○○頭部及以腳踢其膝蓋，致乙○○受有右臂痛腫漲、右肘瘀血
    三Ⅹ三公分各二處、右食指血腫一．五Ⅹ一公分、左臂擦傷二Ⅹ一公分、左前臂
    擦傷一．五公分、左食指扭傷、左大腿瘀血十一Ⅹ八公分、右膝瘀血五Ⅹ三公分
    之傷害，再次違反前述本院所核發通常保護令裁定內容。
二、案經乙○○訴由高雄市政府警察局鼓山分局報請台灣高雄地方法院檢察署檢察官
    偵查起訴及移送併辦。
    理  由
壹、被告甲○○部分：
一、訊據被告甲○○坦承曾動手毆打乙○○，並以沙發擋在門後，不讓乙○○進入情
    事不諱，惟否認有何違反家庭暴力防治法犯行，辯稱：伊不全然是施暴的一方，
    伊亦曾經聲請保護令都沒有成立，伊與乙○○自過年以來連續十幾天都有在爭吵
    ，乙○○亦有打到伊門牙，乙○○不能連一件小事情就以家暴法來挑釁對方；伊
    有到派出所簽收一個東西，伊簽了之後沒有收就走了，伊沒有違反保護令之故意
    云云。經查：
（一）右揭實施暴力行為之事實，業據告訴人乙○○分別於警訊、偵查及本院審理中
      指訴在卷，並有驗傷單二紙附卷可稽；被告亦不否認曾以沙發擋在門後不讓告
      訴人進入，並動手毆打二次情事，足見被告於前開時、地確曾對於告訴人實施
      暴力行為，並妨害告訴人進入家中拿取物品行使其權利。
（二）告訴人曾於九十年八月二十八日具狀向本院聲請核發民事通常保護令，經本院
      於九十年九月六日依家庭暴力防治法第十三條第二項第一款、第二款規定，以
      九十年度家護字第九四五號核發民事通常保護令，裁定令甲○○不得對乙○○
      實施身體或精神上不法侵害之行為，及不得直接或間接對於傅霙為騷擾行為，
      該通常保護令之有效期間為一年，已經本院依職權調閱前開民事卷查明屬實；
      雖送達於被告之通常保護令係寄存於高雄市政府警察局鼓山分局龍華派出所，
      有該送達回證附於前開民事卷可稽，惟被告自承有去派出所簽收東西，且其亦
      自承告訴人曾拿保護令告知已有保護令，不要再動手等語，是被告應知悉該通
      常保護令之存在及其內容。況被告亦曾因違反家庭暴力防治法案件，經臺灣高
      雄地方法院檢察署檢察官於九十年十二月二十九日以九十年偵字第二○三○四
      號以職權不起訴處分為適當而予以不起訴，有該署刑案資料查註紀錄表一紙附
      卷可稽，顯見被告對於前開本院核發之通常保護令內容應甚清楚，是其明知該
      保護令內容而仍對於告訴人實施身體上不法侵害行為，其有違反保護令之故意
      甚明。
（三）雖被告辯稱係告訴人以有保護令挑釁，惟縱雙方曾因意見不合發生口角，本應
      和諧溝通，自難以他方與自己有言語上之衝突，即可以為出手毆打、傷害他人
      之合理化理由。綜上所述，被告所辯無違反保護令故意等語，自不足採信。本
      件事證明確，被告犯行，應堪認定。
二、按被告違反法院依法所為通常保護令之裁定，而於九十一年一月二十七日以強暴
    之方式阻止告訴人進入家中拿取物品妨害其行使權利，核其所為，係犯家庭暴力
    防治法第五十條第一款之違反禁止實施家庭暴力行為保護令罪及刑法第三百零四
    條之強制罪；又其於九十一年二月二十四日出手毆打告訴人，違反前開保護令內
    容之行為，係犯家庭暴力防治法第五十條第一款之違反保護令罪；被告於九十一
    年一月二十七日所為，係以一行為分別觸犯強制罪與違反保護令罪，為想像競合
    犯，應從一重之違反保護令罪處斷。被告先後二次違反保護令犯行，時間緊接，
    且構成要件相同，顯係基於概括犯意所為，應依連續犯之規定，以一罪論。公訴
    人認所犯二次違反保護令罪間，及與強制罪間，犯意各別，罪名互殊，應分論併
    罰，似有誤會。公訴人雖於論罪法條認被告另違反家庭暴力防治法第五十條第二
    款之罪，惟該條款係規定「禁止直接或間接騷擾、接觸、通話或其他連絡行為」
    ，公訴人於起訴事實並未論及被告對於告訴人有何直接或間接騷擾而違反保護令
    之情形（僅記載被告如何實施暴力致告訴人受傷），是此部分顯係贅引。爰審酌
    被告甲○○與告訴人乙○○為夫妻，竟為細故出手毆打告訴人，致其受有傷害，
    損及家庭之和諧，惟念及其坦承部分犯行，告訴人當庭要求從輕量處刑度及被告
    目前在台北工作，須負擔家中經濟等一切情狀，量處如主文所示之刑，並諭知易
    科罰金之折算標準。次查被告雖前未曾受任何有期徒刑以上刑之宣告，有台灣高
    等法院被告全國前案紀錄表附卷可憑，惟其曾因違反家庭暴力防治法案件，經臺
    灣高雄地方法院檢察署檢察官於九十年十二月二十九日以九十年度偵字第二○三
    ○四號認以不起訴為適當，而予以職權不起訴，有該署刑案資料查註紀錄表附卷
    可稽，本院綜核上情，認被告再度違反家庭保護令罪二次，自不宜再予宣告緩刑
    ，併此敘明。至於被告持以毆打之菜刀、曬衣架鐵棒，係家裡所有，非被告所有
    ，故不予宣告沒收。
三、公訴意旨另以：被告甲○○於九十一年一月二十七日二十時許，在高雄市○○區
    ○○路一一九號十三樓之一住處，持家中所有之菜刀及曬衣架鐵棒躲在門後，趁
    乙○○欲進門之際予以毆打及砍傷，致其乙○○受有傷害，復於同年二月二十四
    日十一時許，二人在前開住處復為借用照相機一事發生口角，將乙○○手臂後彎
    拉倒在床，並出手毆打乙○○頭部及以腳踢其膝蓋，致乙○○受有傷害，因認被
    告涉犯刑法第二百七十七條第一項傷害罪嫌云云。惟按告訴乃論之罪，告訴人於
    第一審辯論終結前得撤回其告訴，刑事訴訟法第二百三十八條第一項定有明文。
    查告訴人乙○○告訴被告甲○○傷害案件，起訴書認被告係觸犯刑法第二百七十
    七條第一項之罪，依同法第二百八十七條前段之規定，須告訴乃論。茲據告訴人
    乙○○於本院審理時對被告甲○○所涉傷害部分撤回告訴，有九十一年四月二十
    三日書狀一份及本院九十一年五月七日訊問筆錄可稽，是本院本應就被告所涉傷
    害罪嫌諭知不受理判決，惟此部分與前揭有罪部分，有想像競合犯之裁判上一罪
    關係，爰不另為不受理判決，附此敘明。
貳、被告乙○○部分：
一、公訴意旨另以：被告乙○○於九十一年二月二十四日十一時許，在高雄市○○區
    ○○路一一九號十三樓之一住處，為借用照相機一事與告訴人甲○○發生口角，
    被告乙○○一時氣憤，基於傷害犯意，持家中電話筒丟擲甲○○，致甲○○受有
    左唇黏膜裂傷一Ⅹ三公分、右腰挫傷合併瘀血等傷害，因認被告涉犯刑法第二百
    七十七條第一項傷害罪嫌云云。
二、按告訴乃論之罪，告訴人於第一審辯論終結前得撤回其告訴，刑事訴訟法第二百
    三十八條第一項定有明文。查告訴人甲○○告訴被告乙○○傷害案件，起訴書認
    被告係觸犯刑法第二百七十七條第一項之罪，依同法第二百八十七條前段之規定
    ，須告訴乃論。茲據告訴人甲○○於本院審理中具狀表明對被告乙○○所涉傷害
    部分撤回告訴（見九十一年四月二十三日書狀及本院九十一年五月二十一日筆錄
    ），依照首開說明，自應諭知不受理之判決。
三、至於公訴人移送併案（九十一年度偵字第八四六○號）之被告乙○○於九十一年
    二月二十四日毆打告訴人甲○○及毀損傢俱等物，認被告乙○○涉及刑法第二百
    七十七條第一項之傷害罪及同法第三百五十四條之毀損罪等案件，因告訴人甲○
    ○已就同一傷害案件於九十一年四月二十三日具狀撤回對於被告乙○○之傷害告
    訴，公訴人移送併案之前開案件自與本件無牽連犯之裁判上一罪關係，自與退回
    由檢察官另行處理。
據上論斷，應依刑事訴訟法第二百九十九條第一項前段、第三百零三條第三款，家庭
暴力防治法第五十條第一款，刑法第十一條前段、第五十六條、第三百零四條第一項
、第五十五條前段、第四十一條第一項，罰金罰鍰提高標準條例第一條前段、第二項
。
本案經檢察官詹美鈴到庭執行職務。
中      華      民      國      九十一      年    五    月    三十一    日
                                  臺灣高雄地方法院刑事第七庭
                                            法  官 黃蕙芳
右正本證明與原本無異。
如不服本判決，應於判決送達後十日內，向本院提出上訴狀。
                                            書記官 龔  能
中      華      民      國      九十一      年    五    月    三十一    日
附錄
家庭暴力防治法第五十條
違反法院依第十三條、第十五條所為之下列裁定者，為本法所稱之違反保
護令罪，處三年以下有期徒刑、拘役或科或併科新台幣十萬元以下罰金︰
一  禁止實施家庭暴力行為。
二  禁止直接或間接騷擾、接觸、通話或其他連絡行為。
三  命遷出住居所。
四  遠離住居所、工作場所、學校或其他特定場所。
五  命完成加害人處遇計畫：戒癮治療、精神治療、心理輔導或其他治療
    、輔導。
中華民國刑法第三百零四條
 (強制罪)
以強暴、脅迫使人行無義務之事或妨害人行使權利者，處三年以下有期徒
刑、拘役或三百元以下罰金。
前項之未遂犯罰之。
